臺灣高等法院刑事判決
　　　　　　　　　　　　　　　　　 100年度上訴字第3302號
上　訴　人
即　被　告　陳志男
上列上訴人因違反毒品危害防制條例案件，不服臺灣板橋地方法
院100年度訴字第2089號，中華民國100年10月6日第一審判決（
起訴案號：臺灣板橋地方法院檢察署100年度毒偵字第5064 號）
，提起上訴，本院判決如下：
    主  文
上訴駁回。
    理  由
一、按依刑事訴訟法第350條、第361條、第362條、第367條規定
    ，不服地方法院之第一審判決而上訴者，須提出上訴書狀，
    並應敘述具體理由，為上訴必備之程式；其所提出之書狀未
    敘述上訴理由，或僅曾以言詞陳述上訴理由者，均應於上訴
    期間屆滿後20日內補提理由書於第一審法院。第一審法院經
    形式審查，認逾期未補提上訴理由者，應定期間先命補正；
    逾期未補正者，為上訴不合法律上之程式，應以裁定駁回。
    倘已提出上訴理由，但所提非屬具體理由者，則由第二審法
    院以上訴不合法律上之程式，判決駁回。而所謂具體理由，
    必係依據卷內既有訴訟資料或提出新事證，指摘或表明第一
    審判決有何採證認事、用法或量刑等足以影響判決本旨之不
    當或違法，而構成應予撤銷之具體事由，始克當之（例如：
    依憑證據法則具體指出所採證據何以不具證據能力，或依憑
    卷證資料，明確指出所為證據證明力之判斷如何違背經驗、
    論理法則）；倘僅泛言原判決認定事實錯誤、違背法令、量
    刑失之過重或輕縱，而未依上揭意旨指出具體事由，或形式
    上雖已指出具體事由，然該事由縱使屬實，亦不足以認為原
    判決有何不當或違法者（例如：對不具有調查必要性之證據
    ，法院未依聲請調查亦未說明理由，或援用證據不當，但除
    去該證據仍應為同一事實之認定），皆難謂係具體理由，俾
    與第二審上訴制度旨在請求第二審法院撤銷、變更第一審不
    當或違法之判決，以實現個案救濟之立法目的相契合，並節
    制濫行上訴（最高法院97年度台上字第892 號、97年度台上
    字第1402號、98年度台上字第2133號、98年度台上字第2158
    號、98年度台上字第4476號、99年度台上字第482 號、99年
    度台上字第870 號、99年度台上字第7556號等判決意旨參照
    ）。又原審法院對上訴書狀有無記載理由，為形式上之審查
    ，認有欠缺，且未據上訴人自行補正者，固應定期間先命補
    正。然上訴理由是否具體，依96年7月4 日刑事訴訟法第361
    條修正理由三之說明，屬第二審法院審查範圍，不在命補正
    之列。
二、本件原審依憑上訴人即被告陳志男於原審準備程序及審理時
    自白不諱（見原審卷第49頁背面、第72頁），且上訴人為警
    查獲後所採集之尿液檢體，經臺灣檢驗科技股份有限公司以
    氣相層析質譜儀法鑑定結果，呈嗎啡（按施用海洛因後，係
    以嗎啡型態自尿液排出）及甲基安非他命陽性反應，有新北
    市政府警察局保安警察大隊毒品案件尿液檢體編號及姓名對
    照表（尿液檢體編號：B0000000）及上揭公司出具之濫用藥
    物檢驗報告（報告日期：2011/8 /4，報告編號：UL/2011/0
    0000000）各1份附卷可稽（見偵查卷第16、52頁），又警方
    扣得被告所有之上開白色粉末塊狀1 包，經法務部調查局鑑
    定結果確含海洛因成分，原淨重1.94公克（驗餘後淨重1.92
    公克，空包裝重0.36公克），亦有該局濫用藥物實驗室100
    年8 月15日調科壹字第10023017930 號鑑定書1 紙在卷可憑
    （見偵查卷第50頁），暨本院被告前案紀錄表等證據資料，
    認定被告陳志男前於(一)民國87年間因施用毒品案件，經臺灣
    板橋地方法院裁定送觀察、勒戒後，認有繼續施用毒品之傾
    向，復裁定令入戒治處所施以強制戒治，於89年7 月2 日強
    制戒治期滿，由同法院於89年7 月17日以87年度訴字第554
    號判決免刑確定。(二)90年間因施用毒品案件，經臺灣臺北地
    方法院以90年度毒聲字第2171號裁定令入戒治處所施以強制
    戒治，嗣強制戒治屆滿6 個月，認無繼續戒治之必要，由同
    法院以91年度毒聲字第1268號裁定停止戒治，所餘戒治期間
    付保護管束，於91年10月4 日保護管束期滿視為強制戒治執
    行完畢，其刑事訴追部分，並經同法院於91年6 月28日以90
    年度簡字第4022號判決處有期徒刑5 月，如易科罰金以銀元
    300 元折算1 日確定，已於91年11月14日易科罰金執行完畢
    。(三)又因偽造文書、違反槍砲彈藥刀械管制條例、著作權法
    等案件，經臺灣板橋地方法院以94年度訴字第1658號判決依
    序處有期徒刑5 月、4 月併科罰金新臺幣1 萬元、8 月確定
    ；(四)復因施用第一、二級毒品案件，經本院以95年度上訴字
    第36號判決依序處有期徒刑1 年2 月、10月，應執行有期徒
    刑1 年9 月確定；(五)再因違反槍砲彈藥刀械管制條例案件，
    經臺灣板橋地方法院以95年度訴字第2069號判決處有期徒刑
    3 年6 月，併科罰金新臺幣8 萬元，罰金如易服勞役，以新
    臺幣1 千元折算1 日，嗣經本院以95年度上訴字第4790號判
    決及最高法院以96年度台上字第1715號判決均駁回上訴確定
    ；(六)且因施用第一級毒品案件，經臺灣士林地方法院以95年
    度訴字第1099號判決處有期徒刑1 年8 月，嗣經本院以96年
    度上訴字第671 號判決駁回上訴確定；上開(三)、(四)、(六)案之
    罪刑，嗣經本院以96年度聲減字第5016號裁定分別減其宣告
    刑2 分之1 ，並就(三)、(四)案所減得之刑與不合減刑要件之上
    揭(五)案罪刑合併定應執行刑為有期徒刑5 年，併科罰金新臺
    幣8 萬2 千元，再與上揭(六)案所減得之刑接續執行後，於10
    0 年3 月23日假釋出監付保護管束，假釋期滿日期為101 年
    4 月29日。詎陳志男於假釋期間不知悔改，基於施用第一級
    毒品海洛因之犯意，於100 年7 月19日下午1 時許，在新北
    市○○區○○路155 巷15號住處，以將海洛因摻入香煙內點
    火吸食之方法，施用海洛因1 次；復另行起意，基於施用第
    二級毒品甲基安非他命之犯意，於同日下午1 時許，在上址
    其住處，以將甲基安非他命置於錫箔紙（未扣案）上以火燒
    烤後吸食其煙霧之方法，施用甲基安非他命1 次；嗣於100
    年7 月20日凌晨1 時55分許，在新北市板橋區華翠橋頭處，
    因形跡可疑為警盤查時，警方發覺陳志男腰間皮帶處夾藏其
    施用後留存之海洛因1 包（原淨重1.94公克，查獲後採樣鑑
    定，驗餘淨重1.92公克，空包裝袋重0.36公克）而知悉其有
    上開施用海洛因之犯行，嗣警方採集其尿液檢體送驗，結果
    呈嗎啡及甲基安非他命陽性反應，又發覺陳志男另有施用甲
    基安非他命之犯行。適用毒品危害防制條例第10條第1 項、
    第2 項、第18條第1 項前段，刑法第11條、第38條第1 項第
    2 款、第51條第5 款，論處陳志男施用第一級毒品，處有期
    徒刑8 月，扣案之海洛因驗餘淨重1.92公克，沒收銷燬之、
    盛裝上開海洛因之塑膠夾鍊袋1 個，沒收之；又施用第二級
    毒品，處有期徒刑6 月；應執行有期徒刑1 年，扣案之海洛
    因驗餘淨重1.92公克，沒收銷燬之、盛裝上開海洛因之塑膠
    夾鍊袋1 個，沒收之。從形式上觀察，無何違誤或不當。
三、被告上訴意旨略以：原審所為之判決刑責過重，伊非係有毒
    癮之人，對毒品非毫無自制力，會再接觸毒品，乃因假釋出
    獄後一個月內所謀求之工作，初期對職場環境不熟悉，時常
    遭到老闆之責難及同事之排擠，而感到十分挫折，情緒亦非
    常低落，因此才又接觸毒品，欲藉此逃避現實生活之壓力。
    再者，伊有年邁之母親需扶養，且伊目前之工作穩定，並每
    星期接受假釋觀護人之訪談及採尿檢驗，故懇請本院減輕伊
    之刑責，得以易科罰金云云。第按：量刑屬法院自由斟酌決
    定之職權，若無逾越法定刑度或顯然濫用權限之情形，即不
    得任憑己意指摘其不當或違法。經查：原審就其刑之裁量，
    已審酌被告昔有多次施用毒品之前科紀錄，素行非佳，雖被
    告於上訴理由內主張其非係有毒癮之人，然其明知施用毒品
    為法所禁止之行為，竟仍再為本件施用第一級、第二級毒品
    之犯行，仍不知戒除施用毒品之惡習，顯見其自制力薄弱，
    其犯罪動機、手段、目的殊非可取，所為嚴重危害自己身心
    健康，對社會治安危害非鉅，兼衡其犯後坦承犯行，態度尚
    稱良好等一切情狀，業以行為人之行為罪責為基礎，並斟酌
    刑法第57條各款所列情狀，在法定刑度內，酌量科刑，無何
    偏執一端，致明顯失出失入情形。矧被告所犯毒品危害防制
    條例第10條第1 項之施用第一級毒品罪，其法定本刑為有期
    徒刑6 月以上5 年以下，所犯毒品危害防制條例第10條第2
    項之施用第二級毒品罪，其法定本刑為3 年以下有期徒刑。
    原判決就被告所犯被告施用第一級毒品，僅量處有期徒刑8
    月，所犯施用第二級毒品罪，量處有期徒刑6 月，均在中度
    刑以下，定應執行有期徒刑1 年，並無畸重之狀況，而其犯
    後態度如何，亦經原審於量刑時斟酌。綜觀被告之上訴理由
    ，並未指摘或表明原判決有何不當或違法，而構成應予撤銷
    之具體事由，亦無何舉證以供調查，僅發抒其個人對於施用
    毒品後處遇之期待，惟其所期待者，不足以影響原判決之本
    旨，或認為原判決有何不當或違法，已如前述。衡以首開規
    定及說明，被告不服原判決提起上訴，並未提出合於刑事訴
    訟法第361 條第2 項規定之具體理由，與未提出具體理由無
    異，其上訴不合法律上之程式，爰不經言詞辯論，予以駁回
    。
據上論斷，應依刑事訴訟法第367 條前段、第372 條，判決如主
文。
中    華    民    國   100    年    11    月    30    日
                  刑事第十三庭  審判長法  官  蔡新毅
                                      法  官  曾淑華
                                      法  官  林秋宜
以上正本證明與原本無異。
如不服本判決，應於收受送達後10日內向本院提出上訴書狀，其
未敘述上訴之理由者並得於提起上訴後10日內向本院補提理由書
（均須按他造當事人之人數附繕本）「切勿逕送上級法院」。
                                      書記官  胡勤義
中    華    民    國   100    年    11    月    30    日